【裁判字號】    94,交聲,611
【裁判日期】    950417
【裁判案由】    違反道路交通管理處罰條例聲明異議
【裁判全文】
臺灣桃園地方法院交通事件裁定      94年度交聲字第611 號
原處分機關  交通部公路總局新竹區監理所桃園監理站
異  議  人
即受處分人  甲○○
上列受處分人因違反道路交通管理處罰條例案件，對交通部公路
總局新竹區監理所桃園監理站民國94年11月28日所為之處分（桃
監裁罰字第裁52-C00000000號，原處分案號：北縣警交字第C000
00000 號）聲明異議，本院裁定如下：
        主  文
原處分撤銷。
甲○○不罰。
        理  由
一、原處分意旨略以：異議人即受處分人駕駛車牌號碼2v-516號
    混凝土攪拌車載運混凝土，於民國94年10月29日下午20時20
    分許，行經台北縣樹林市○○路○ 段62號前，經台北縣警察
    局樹林交通分隊警員發現有疑似超載情形依法攔查（超載部
    分之聲明異議人為金戰公司，另經本院94交聲610 號審理中
    ），並請配合至附近之地磅處過磅確認，惟異議人聲稱趕時
    間拒絕過磅，且在警員上車採證時將車開走。後經警員向出
    貨公司查詢該出貨8 立方米，換算後該車總載重為31.4公噸
    （核定總重量限制為21公噸），確有超載10.4公噸，而依法
    舉發，並移送裁決機關，因而依道路交通管理處罰條例第60
    條第1 項規定認定「違反處罰條例之行為，拒絕停車接受稽
    查而逃逸」，裁處罰鍰新台幣（下同）3 千元，並依第63條
    第1 項規定記違規點數1 點等語。
二、聲明異議意旨如附件。
三、按法院受理交通事件，準用刑事訴訟法之規定，道路交通管
    理處罰條例第89條前段規定甚明，是刑事訴訟法就犯罪證據
    之相關規定，於性質上與行政秩序罰之交通違規裁罰本旨不
    相抵觸之範圍內，本院自仍得依法適用。又依刑事訴訟法第
    154 條第2 項規定，犯罪事實應依證據認定之，無證據不得
    認定犯罪事實；而認定犯罪事實所憑之證據，雖不以直接證
    據為限，間接證據亦包括在內，然而無論直接證據或間接證
    據，其為訴訟上之證明，須於通常一般之人均不致有所懷疑
    ，而得確信其為真實之程度者，始得據為有罪之認定，倘其
    證明尚未達此一程度，而有合理之懷疑存在而無從使事實審
    法院得有罪之確信時，即應由法院為諭知被告無罪之判決（
    最高法院76年度臺上字第4986號判例可資參照），此一原則
    ，於法院審理行為人違反交通管理處罰條例案件時，當有其
    適用；易言之，法院於審理行為人違反道路交通管理處罰條
    例案件之際，倘已踐行完畢調查證據之程序後，仍無法形成
    「行為人確有該當於道路交通管理處罰條例所列各該處罰構
    成要件事實」之確信時，即應依刑事訴訟法上「罪疑利益歸
    於被告（亦即，倘有懷疑則從被告之利益作解釋）」之證據
    法則，逕為對受處分人有利之認定。
四、本院認定異議人並無「違反處罰條例之行為，拒絕停車接受
    稽查而逃逸」之證據及理由：
  (一)按道路交通管理處罰條例第60條第1 項規定「汽車駕駛人，
    駕駛汽車有違反本條例之行為，經交通勤務警察或依法令執
    行交通稽查任務人員制止時，不聽制止或拒絕停車接受稽查
    而逃逸者，除按各該條規定處罰外，處新臺幣3 千元以上6
    千元以下罰鍰。」。次依警察機關取締違規砂石車注意事項
    （91年6 月4 日制訂）第6 條第3 款規定：混凝土攪拌車自
    93年6 月1 日起均依行車執照核定之重量裝載及取締。第7
    條並明確規範有關固定地磅過磅、活動地磅過磅，以及駕駛
    人拒絕過磅之舉發程序及注意事項規定，其中第7 款明定「
    駕駛人拒絕受檢（過磅），經丈量換算重量超重者，並予拍
    照存證逕行舉發超載」。據上規定，駕駛人並無接受過磅之
    協力義務，惟警員仍得依丈量換算重量方式資為超載與否之
    認定，亦無疑義。
  (二)本件移送機關認異議人涉有上開違規事由部分，係以異議遭
    攔停後，以趕時間為由拒絕過磅，且在警員上車採證時將車
    開走一節為據。
  (三)然查，本件異議人於警員攔查時，確有出示駕照、行照、出
    貨單等證件、資料，且自攔停起，迄異議人拒絕過磅而開走
    止，取締時間約有20分鐘，而於警員在警車上聯絡台泥公司
    之過程中，異議人有走到警車旁表示花費時間太久了，不想
    繼續等下去，才開車離去，當時警車停在水泥攪拌車之正前
    方等事實，業經警員胡德雄到庭證述明確（見本院95年3 月
    14日審理筆錄第5 、6 頁）。稽之當時警車係停在水泥攪拌
    車正前方之情狀，以及證人胡德雄警員同時證稱：另一員警
    係由水泥攪拌車後方上車查看，當時伊亦不知其同事是否已
    下車等語，本院實難推認異議人係於明知警員仍在車上之情
    狀下，仍執意駕車離去。復查，異議人於取締當時車上所裝
    載之混凝土確有時效性，時間約為1 個半小時，此有台灣水
    泥公司龜山分廠回函所附之中國國家標準CNS 規範1 份可稽
    （見本院卷第69頁）。準此，異議人事後雖因不耐久候而開
    車離去，然觀諸異議人已提出證件供警員查驗，且等候時間
    長達20分鐘，而其所裝載之混凝土復有時效等節，參諸異議
    人並無接受過磅之協力義務，已如前述。足見異議人並無「
    不聽制止」或「拒絕停車接受稽查而逃逸」之違規事實，異
    議人所辯之情，應堪採信。從而，異議人上開情節，尚難以
    拒絕稽查論處，異議人此部分之聲明異議為有理由。原舉發
    單位誤會前揭規定，而原處分機關交通部公路局新竹區監理
    所桃園監理站亦疏未注意上情，遽認異議人有上開違規情節
    ，而裁處異議人罰鍰3 千元，並依第63條第1 項規定記違規
    點數1 點之處分，認事用法均有違誤，自應將原處分撤銷，
    並為異議人不罰之諭知。
據上論斷，應依交通管理處罰條例第87條第2 項、道路交通案件
處理辦法第20條，裁定如主文。
    。
中    華    民    國    95    年    4     月    17    日
                    交通法庭  法  官  陳永來
以上正本證明與原本無異。
如不服本裁定，應於送達後5 日內，向本院提出抗告狀。
                              書記官  常毓生
中    華    民    國    95    年    4     月    17    日


司法院資訊處製作；財團法人民間司法改革基金會備份。
